最　高　行　政　法　院　裁　定　　　　　　　　　　九十一年度裁字第七七九號
　　抗　告　人　甲○○
　　訴訟代理人　張勝良
　　相　對　人　臺北市文山區溪口國民小學
　　代　表　人　乙○○
右當事人間因有關教育事務事件，抗告人對於臺北高等行政法院中華民國九十年五月
三十日八十九年度訴字第一八四六號裁定，提起抗告，本院裁定如左︰
　　主  文
抗告駁回。
抗告訴訟費用由抗告人負擔。
　　理  由
按「人民因中央或地方機關之違法行政處分，認為損害其權利或法律上之利益，經依
訴願法提起訴願而不服其決定，或提起訴願逾三個月不為決定，或延長訴願決定期間
逾二個月不為決定者，得向高等行政法院提起撤銷訴訟。」固為行政訴訟法第四條第
一項所規定，但所謂行政處分，依訴願法第三條第一項之規定，係指中央或地方機關
就公法上具體事件所為之決定或其他公權力措施而對外直接發生法律效果之單方行政
行為。而有關教師與學校間之關係，參照司法院釋字第四六二號解釋：「各大學校、
院、系（所）教師評審委員會關於教師升等評審之權限，係屬法律在特定範圍內授予
公權力之行使，其對教師升等通過與否之決定，與教育部學術審議委員會對教師升等
資格所為之最後審定，於教師之資格等身分上之權益有重大影響，均應為訴願法及行
政訴訟法上之行政處分。」及釋字第二四三號解釋：「中央或地方機關依公務人員考
績法或相關法規之規定，對公務員所為之免職處分，直接影響其憲法所保障之服公職
權利，受處分之公務員自得行使憲法第十六條訴願及訴訟之權。該公務員已依法向該
管機關申請復審及向銓機關申請再復審或以類此之程序謀求救濟者，相當於業經訴
願、再訴願程序，如仍有不服，應許其提起行政訴訟，方符有權利即有救濟之法理。
行政法院五十一年判字第三九八號、五十三年判字第二二九號、五十四年裁字第十九
號、五十七年判字第四一四號判例與上開意旨不符部分，應不再援用。至公務人員考
績法之記大過處分，並未改變公務員之身分關係，不直接影響人民服公職之權利，上
開各判例不許其以訴訟請求救濟，與憲法尚無牴觸。」之意旨觀之，教師除經免職或
審定其資格等重大事項，應認為與教師之身分上權益有重大影響，而可視為行政處分
外，其他關於單純之管理措施事項，均應視為僅係內部行為，而非對外發生法律效果
之行政處分。換言之，學校對於教師之行政決定行為，須對於教師之資格等身分上之
權益，發生重大影響之效果，方得對之提起行政訴訟。本件相對人以抗告人於八十七
學年度拒接導護工作、謾同仁，影響學校教師班級經營及校務運作，並造成學生心
理傷害，行為不當等為由，對抗告人為記過一次及考績列第四條第二款之處分。就記
過處分部分而言，僅係相對人立於監督者之立場所為之內部管理行為，並未影響其教
師之身分；就考績部分而言，抗告人之考績雖被考列為第四條第二款，惟其核定效果
係晉本薪一級並給與半個月薪給總額之一次獎金，亦不涉及教師資格之得喪變更等重
大權益。依前揭說明，相對人所為上開處分，並非行政處分，自不得為前揭撤銷訴訟
之客體，抗告人起訴請求撤銷該等處分，難謂為合法，原裁定駁回抗告人之訴，尚無
違誤，抗告意旨指摘原裁定違法不當，非有理由，應予駁回。
據上論結，本件抗告為無理由，爰依行政訴訟法第二百七十二條、第一百零四條、民
事訴訟法第四百九十二條第一項、第九十五條、第七十八條，裁定如主文。
中　　華　　民　　國　　九十一　　　年　　　八　　　　月　　　 八　 　　日
                    最 高 行 政 法 院  第 二 庭
                                審 判 長 法  官　　　陳　石　獅
                                         法  官      劉  鑫  楨
                                         法  官　　　彭　鳳　至
                                         法  官　　　高　啟　燦
                                         法  官　　　黃　合　文
右  正  本  證  明  與  原  本  無  異
　　　　　　　　　　　　　　　　　　　　 法院書記官　張  雅  琴
中　　華　　民　　國　　九十一　　　年　　　八　　　　月　　　十二　　　日
